臺灣臺北地方法院民事判決　　　　　　　 94年度再微字第4號
再審原告　　甲○○
再審被告　　太平洋建設股份有限公司
法定代理人　章啟光
上列當事人間再審之訴事件，再審原告對於本院民國93年10月29
日所為93年度北小字第2487號、93年12月30日所為93年度小上字
第190號確定判決提起再審之訴，本院判決如下：
    主  文
再審之訴駁回。
再審訴訟費用由再審原告負擔。
    事  實
甲、再審原告方面：
一、聲明：
　(一)臺灣臺北地方法院93年度小上字第190號判決（下稱原確定
    判決）及93年度北小字第2487號判決（下稱原第一審判決）
    均廢棄。
  (二)再審被告在臺灣臺北地方法院之訴駁回。
　(三)訴訟費用由再審被告負擔。
二、陳述：
　(一)再審原告主張以請求再審被告損害賠償之「金額」抵銷再審
  　原告應付之管理費用之主張，早於原第一審民國93年7月16
    日答辯理由狀(一)之結論中清楚說明，況且在原第一審93年10
    月15日答辯理由狀(二)中第1頁聲明之中開宗明義即主張，原
    確定判決理由竟然未視此事實而稱此抵銷主張為二審之新攻
    擊或防禦方法，實令人不服。
　(二)再審原告於93年7月16日原第一審答辯理由狀一已提供「被
    証一、被証二，被証三、被証四，被証五」等證明再審被告
    不實廣告之詳細內容以及「被証六」以同時間，同地段之建
    物案例證明損害金額計算之證明以及證人之證明書等等為證
    ，詎原第一審判決均未詳查或傳詢證人而逕予判決，況且再
    審原告還提出曾就此不實廣告事實於87年11月27日以信函通
    知再審被告要求澄清但被拒絕回答（被證十）之信函証據，
    乃原確定判決竟稱再審原告就不實廣告造成損害未提任何證
    據而予以判決敗訴實令人不服。
  (三)原第一審判決顯有漏未審酌以及判決不備理由之違法事實，
    而原確定判決對再審原告以再審被告應付之損害賠償金額之
    一部分抵銷再審原告應付管理費金額之訴求【詳原審93年7
    月16日答辯理由狀(一)第十二點以及93年10月15日答辯理由狀
    (二)第一點及第三點之主張】，於理由中均未提及或審酌再審
    原告此抵銷之主張，亦有漏未審酌之違法。
  (四)再審被告之營業登記項目不包含大廈管理人或「公寓大廈管
    理」，因此其與摘星樓住戶所簽訂之住戶管理委託書實屬無
    效，再審被告無權向住戶收取管理費，原第一審判決及原確
    定判決均未審酌查明而一再依再審被告所提「太平洋翡翠灣
    摘星樓住戶管理委託書」判決再審原告敗訴，其判決適用法
    規顯有錯誤。
乙、再審被告方面：本件未行言詞辯論，並無再審被告之聲明及
    陳述可供記載。
    理  由
一、按再審之訴顯無再審理由者，得不經言詞辯論，以判決駁回
    之；民事訴訟法第502條第2項定有明文。
二、次按對於小額程序之第一審裁判，提起上訴經以上訴無理由
    為駁回之裁判者，不得更以同一理由提起再審之訴，亦為民
    事訴訟法第436條之31所明定。查本件再審原告起訴主張：
    其以請求再審被告賠償之損害金額抵銷其應付管理費用之主
    張，早於原第一審訴訟程序中即為之，惟原第一審判決均未
    調查，顯有漏未審酌及判決不備理由之事實，原確定判決亦
    未提及或審酌其抵銷主張，顯有漏未審酌之違法云云。惟查
    ，再審原告所主張之上開再審事由與再審原告對於原第一審
    判決提起上訴時，所主張之上訴理由相同，此經本院依職權
    調閱上開卷宗查核屬實。則依首揭規定，再審原告就此部分
    主張所提起之再審之訴，於法已有不合。又原確定判決係以
    再審原告於原第一審主張再審被告不實廣告，造成再審原告
    新台幣（下同）220萬元之損害乙節，應由再審原告負舉證
    責任，且認再審原告於原第一審並未就受有220萬元損害乙
    節舉證以實其說，而因小額程序之第二審程序不得提出新攻
    防方法，再審原告既不得就此於原確定判決訴訟程序中再為
    舉證，故認再審原告之抵銷抗辯為無理由（見原確定判決理
    由欄第三項），尚非指再審原告之抵銷抗辯為第二審之新攻
    防方法，再審原告主張原確定判決竟稱其抵銷抗辯為第二審
    之新攻擊或防禦方法，實令人不服云云，容有誤會，附此說
    明。
三、再按民事訴訟法第496條第1項第1款所謂適用法規錯誤者，
    不包含認定事實錯誤、取捨證據失當，及判決不備理由之情
    形在內（最高法院63年台上字第880號判例、71年度台再字
    第209號判決、72年度台再字第125號判決意旨參照），而所
    謂所謂適用法規顯有錯誤，應以確定判決違背法規或現存判
    例解釋者為限，若在學說上諸說併存尚無法規判解可據者，
    不得指為用法錯誤，尤不包括漏未斟酌證據及認定事實錯誤
    之情形在內；最高法院復著有57年度台上字第1091號判例、
    63年度台上字第880號判例、71年度台再字第210號判例可資
    參照。至於依民事訴法第466條不得上訴於第三審法院之事
    件，除同法第496條規定外，其經第二審確定之判決，如就
    足影響於判決之重要證物，漏未斟酌者，亦得提起再審之訴
    ，同法第497條固定有明文；惟所謂「重要證物漏未審酌」
    ，係指當事人在前訴訟程序已經提出，第二審確定判決漏未
    於判決理由中斟酌者而言；申言之，該項證物如經斟酌，原
    判決將不致為如此之論斷，若縱經斟酌亦不足影響原判決之
    內容，或原判決曾於理由中說明其為不必要之證據者，均與
    本件規定之要件不符。本件再審原告另主張：其於原第一審
    訴訟程序中已提出再審被告不實廣告之證明、要求再審被告
    澄清遭拒之信函及同時間，同地段之建物案例以證明損害金
    額並證人之證明書等為證，詎原第一審判決均未詳查其就不
    實廣告造成損害未提任何證據，且於理由中亦未提及或審酌
    其抵銷之主張，實有漏未審酌之違法；而再審被告之營業登
    記項目不包含大廈管理人或「公寓大廈管理」，因此其與摘
    星樓住戶所簽訂之「太平洋翡翠灣摘星樓住戶管理委託書」
    實屬無效，再審被告無權向住戶收取管理費，原第一審及原
    確定判決均未審酌，而依上開住戶管理委託書判決其敗訴，
    亦屬判決適用法規顯有錯誤云云。惟查，原第一審判決及原
    確定判決既係依卷證資料認定再審被告得據上開住戶管理委
    託書向再審原告為請求，再審原告抗辯「終止」契約為不可
    採，且原確定判決亦認為再審原告就其所主張因不實廣告受
    有220萬元之損害之事實未舉證以實其說（見原第一審判決
    理由欄第三項、原確定判決理由欄第三項），核屬認定事實
    及取捨證據之範圍，是本件依再審原告所主張之上情，要難
    謂本院原第一審判決及原確定判決有何適用法規顯有錯誤之
    違法，遑論原第一審判決已於事實及理由要領第五點說明：
    「本件事實已臻明確，兩造其餘主張、陳述及所提證據，經
    審酌核與判決結果無影響，爰不一一贅述」等語，是以再審
    原告主張之上情，顯不足以動搖本院原確定判決，即不生影
    響於本院原確定判決，自不合於民事訴訟法第496條、第497
    條所定再審之事由。
四、綜上所述，本件再審之訴顯無理由，爰不經言詞辯論，逕以
    判決駁回。
五、依民事訴訟法第436條之32第4項、第502條第2項、第78條，
    判決如主文。
中　　華　　民　　國　　94　　年　　9　　月　　13　　日
              民事第三庭    審判長法　官 黃莉雲
                  　　　　　　　　法　官 李維心
                  　　　　　　　　法　官 曾啟謀
以上正本係照原本作成
不得上訴第三審（參見民事訴訟法第436條之30）
中　　華　　民　　國　　94　　年　　9　　月　 13　　日
                    　　　　　 　書記官　王月伶
